臺灣臺北地方法院民事判決　　　　　　　　　　　　九十三年度重訴字第六一五號
　　原　　　告　甲○○
　　訴訟代理人　劉衡慶律師
　　　　　　　　黃蘭英律師
　　被　　　告　丙○○
　　　　　　　　乙○○
當事人間遷讓房屋等事件，本院於中華民國九十三年七月二十一日言詞辯論終結，判
決如下：
    主    　文
被告應將門牌號碼台北市大安區○○○路○段一二五巷二十弄六之八號一樓房屋遷讓
騰空返還予原告。
被告應連帶給付原告新臺幣萬仟柒佰貳拾肆元，及自民國九十三年五月二十五日
起至清償日止，按年息百分之五計算之利息。
被告應自民國九十三年四月十六日起至遷讓返還第一項所示房屋之日止，按月連帶給
付原告新臺幣壹萬陸仟捌佰陸拾貳元。
原告其餘之訴駁回。
訴訟費用由被告連帶負擔。
本判決原告勝訴部分，於原告以新臺幣伍拾萬元供擔保後，得假執行。
原告其餘假執行之聲明駁回。
    事   　 實
甲、原告方面：
  一、聲明：
  　(一)被告應自台北市大安區○○○路○段一二五巷二十弄六之八號一樓房屋騰空遷
      出，並返還上開房屋予原告；
    (二)被告應連帶給付原告新臺幣（下同）四萬二千一百五十六元，及自訴狀繕本送
      達之翌日起至清償日止，按年息百分之五計算之利息；
    (三)被告應自民國九十三年四月十六日起，至返還上開房屋之日止，按月連帶給付
      原告二萬一千零七十八元；
    (四)願供擔保，請准宣告假執行。
　二、陳述：
  　(一)原告經由本院民事執行處強制執行拍賣程序，拍定買受原為訴外人紀聯成所有
      門牌號碼台北市大安區○○○路○段一二五巷二十弄六之八號一樓之房屋及其
      坐落台北市○○段○○段五三四地號土地之基地，並於九十三年二月十六日取
      得不動產權利移轉證書。詎被告乙○○、丙○○無權占有前開房屋，屢經原告
      催討，被告均拒絕遷讓返還。前開房地申報總價為二百五十二萬九千三百二十
      六元，依土地法第九十七條規定，按前開房地申報總價年息百分之十計算，每
      月租金為二萬一千零七十八元。爰依民法第七百六十七條、第一百八十四條、
      第一百八十五條、第一百七十九條規定，請求被告遷讓返還前開房屋，並連帶
      給付自九十三年二月十六日起至同年年四月十五日止相當於租金損害四萬二千
      一百五十六元，及自起訴狀繕本送達之翌日起至清償日止，按年息百分之五計
      算之利息，暨自九十三年四月十六日起至遷讓返還前開房屋之日止，按月連帶
      給付原告相當於租金之損害二萬一千零七十八元。
    (二)原告於取得權利移轉證書後，前後二次至前開房屋請求被告丙○○、乙○○返
      還房屋，均見到被告丙○○，況被告乙○○年紀很大，被告丙○○理當與被告
      乙○○同住。
  三、證據：提出本院九十三年二月十六日北院錦九十二執申字第二九五一二號不動
      產權利移轉證書、土地登記謄本各一件、被告全戶
      稽徵處信義分處房屋稅籍資料三紙為證。
乙、被告方面：
　一、被告丙○○部分：
　　(一)聲明：原告之訴駁回。
　　(二)陳述：前開房地係紀聯成向乙○○購買的，雖已移轉登記為紀聯成所有，然紀
      聯成尚欠乙○○三百萬元尾款未給付。況被告丙○○係居住在基隆，僅偶而至
      前開房屋乙○○，並未居住在前開房屋。
  二、被告乙○○部分：未於言詞辯論期日到場，亦未提出書狀作何聲明或答辯。
丙、本院依職權調閱本院九十二年度執字第二九五一二號清償債務民事執行卷宗。
    理　    由
甲、程序方面：
  一、原告原起訴聲明求為判決：(一)被告應將台北市○○○路○段一二五巷二十弄六
      之八號房屋一層騰空遷讓返還予原告；(二)被告應連帶給付原告自九十三年二月
      十六日起至遷讓返還房屋止，每月二萬元。嗣於九十三年四月二十八日本院審
      理中具狀變更聲明求為判決：(一)被告應自台北市大安區○○○路○段一二五巷
      二十弄六之八號一樓房屋騰空遷出，並返還上開房屋予原告；(二)被告應連帶給
      付原告十一萬九千二百五十元，及自起訴狀繕本送達之翌日起至清償日止，按
      年息百分之五計算之利息；(三)被告應自九十三年四月十六日起，至返還上開房
      屋之日止，按月連帶給付原告五萬九千六百七十五元。復於九十三年七月九日
      具狀變更聲明求為判決：(一)被告應自台北市大安區○○○路○段一二五巷二十
      弄六之八號一樓房屋騰空遷出，並返還上開房屋予原告；(二)被告應連帶給付原
      告四萬二千一百五十六元，及自起訴狀繕本送達之翌日起至清償日止，按年息
      百分之五計算之利息；(三)被告應自九十三年四月十六日起，至返還上開房屋之
      日止，按月連帶給付原告二萬一千零七十八元。核係應受判決事項聲明之減縮
      ，依民事訴訟法第二百五十五條第一項第三款之規定，自應予准許。
  二、本件被告丙○○未於最後言詞辯論期日到場、被告乙○○未於言詞辯論期日到
      場，均核無民事訴訟法第三百八十六條所列各款情形，爰依原告之聲請，由其
      一造辯論而為判決。
乙、實體方面：
  一、原告起訴主張：其經由本院民事執行處強制執行拍賣程序，於九十三年二月十
      六日取得門牌號碼台北市大安區○○○路○段一二五巷二十弄六之八號一樓之
      房屋，及其坐落台北市○○段○○段五三四地號土地之基地所有權。詎為被告
      乙○○、丙○○無權占用，爰依民法第七百六十七條、第一百八十四條、第一
      百八十五條、第一百七十九條之規定，求為命被告遷讓返還前開房屋，並連帶
      給付原告四萬二千一百五十六元，及自起訴狀繕本送達之翌日起至清償日止，
      按年息百分之五計算之利息，暨自九十三年四月十六日起至遷讓返還前開房屋
      之日止，按月連帶給付原告二萬一千零七十八元之判決等語。
  　　被告丙○○則以：前開房地原係紀聯成向被告乙○○購買，雖已移轉登記為紀
      聯成所有，然紀聯成尚欠被告乙○○三百萬元尾款；及被告丙○○並未居住在
      前開房屋等語，資為抗辯。
  二、原告主張其經由本院民事執行處強制執行拍賣程序，於九十三年二月十六日取
      得門牌號碼台北市大安區○○○路○段一二五巷二十弄六之八號一樓之房屋，
      及其坐落台北市○○段○○段五三四地號土地之基地所有權之事實，業據其提
      出與所述相符之本院九十三年二月十六日北院錦九十二執申字第二九五一二號
      不動產權利移轉證書權利移轉證書、土地登記簿謄本各一件（見本院卷第一六
      頁至第一七頁、第一九頁）為證，復為被告丙○○所不爭執，被告乙○○則經
      本院合法通知，既未於言詞辯論期日到場爭執，復未提出書狀答辯以供本院斟
      酌，應認原告此部份之主張為真實。
  三、至原告主張前開房屋遭被告乙○○、丙○○無權占用等情，既為被告丙○○所
      否認，並以前開情詞置辯。則被告乙○○、丙○○使用前開房屋是否有法律上
      權源，即為本件爭點之所在。按以無權占有為原因，請求返還所有物之訴，被
      告對原告就其物有所有權存在之事實無爭執，而僅以非無權占有為抗辯者，原
      告於被告無權占有之事實，無舉證責任。被告應就其取得占有係有正當權源之
      事實證明之。如不能證明，則應認原告之請求為有理由。查：
      (一)被告丙○○固辯稱前開房屋原係紀聯成向被告乙○○購買，雖已移轉登記為
        紀聯成所有，然紀聯成尚欠被告乙○○三百萬元尾款，故被告乙○○仍繼續
        使用前開房屋云云。然買賣契約僅有債之效力，不得以之對抗契約以外之第
        三人。被告丙○○既自承前開房屋所有權已移轉登記為紀聯成所有，並對原
        告經由本院強制執行程序買受取得前開房屋所有權之事實不爭執，被告丙○
        ○、乙○○即自不得以其等與紀聯成間之買賣關係對抗原告。
      (二)被告丙○○又辯稱其並未居住前開房屋云云，惟原告主張其前後二次至前開
        房屋均有見到被告丙○○，核與被告乙○○於本院民事執行處執行人員於九
        十二年十月一日前往前開不動產所在地進行查封程序時稱：前開房屋原為伊
        子丙○○所有，因買賣關係過戶予紀聯成，惟因紀聯成尚欠餘款二百餘萬元
        未付清，故伊與丙○○依舊占住前開房屋，俟紀聯成付清尾款才願搬離等語
        （見本院九十二年度執字第二九五一二號執行卷內九十二年十月一日查封筆
        錄）相符，且被告丙○○之
        樓，然被告乙○○為被告丙○○之父親，現年八十六歲高齡，被告丙○○之
        配偶林容華之
        本院卷第三八頁至第四○頁），顯見原告主張被告丙○○與被告乙○○共同
      (三)綜上，被告丙○○、乙○○占用前開房屋，既無合法權源，自屬無權占有，
        原告本於民法第七百六十七條規定請求被告遷讓返還前開房屋，即屬有據。
  四、次按使用他人房屋及土地，依通常情形可受相當於租金之利益，對於房屋土地
      所有權人而言，依通常情形亦受有相當於租金之損害，是原告主張依民法第一
      百八十四條、第一百八十五條規定，請求被告連帶賠償相當於租金計算之損害
      ，即非無據。再按城市地方房屋之租金以不超過土地及其建築物申報總價額年
      息百分之十為限，土地法第九十七條第一項定有明文。惟此年息百分之十為限
      ，乃指房屋租金之最高限額而言，非謂所有租賃房屋之租金必須照申報價額年
      息百分之十計算之，尚須斟酌基地之位置，工商繁榮程度、使用人利用基地之
      經濟價值、所受利益，彼等關係及社會感情等情事以為決定，亦有最高法院四
      十六年台上字第八五五號、六十八年台上字第三○七一號判例可按。查原告所
      有坐落台北市○○區○○段二小段五三四地號土地及其上建物即門牌號碼台北
      市大安區○○○路○段一二五巷二十弄六之八號房屋，屬城市地方，自有土地
      法前揭規定之適用。又原告所有前開房屋，依台北市稅捐稽徵處信義分處核定
      之現值為三十一萬七千五百元，其坐落大安段二小段五三四地號土地，面積一
      千六百三十二平方公尺，申報地價為每平方公尺五萬九千七百九十二元，應有
      部分為一千五百分之三十四，有土地登記謄本、房屋稅課稅資料在卷可稽（見
      本院卷第一九頁、第六四頁至第六六頁）。本院斟酌原告所有前開房屋坐落復
      興南路二段一二五巷二十弄內，並非商業繁榮地段，鄰近復興南路二段，出入
      以捷運及公車為主，其上房屋為被告住家使用等一切情況，認原告就前開房屋
      所受相當於租金之損害，按年以土地及其建築物申報總價之年息百分之八計算
      為適當。則原告請求被告連帶賠償自九十三年二月十六日起至同年四月十五日
      止相當於租金之損害三萬三千七百二十四元（即[(1,632×59,792×34/1500)+
      317,500]×8%÷12×2=33,724，元以下四捨五入），暨自九十三年四月十六日
      起至遷讓返還前開房屋之日止，按月連帶給付原告一萬六千八百六十二元（即
      [(1,632×59,792×34/1500)+ 317,500]×8%÷12=16,862，元以下四捨五入）
      ，即無不合，應予准許；至其逾此範圍之請求，為無理由，應予駁回。
　五、從而，原告依民法第七百六十七條、第一百八十四條、第一百八十五條規定，
      請求被告遷讓返還前開房屋，及連帶給付原告三萬三千七百二十四元，及自起
      訴狀繕本送達翌日即九十三年五月二十五日至清償日止，按年息百分之五計算
      之利息，暨自九十三年四月十六日起至遷讓返還前開房屋之日止，按月連帶給
      付原告一萬六千八百六十二元，即屬有據，應予准許；至其逾此範圍之請求，
      則屬無據，不應准許。
丙、原告陳明願供擔保，聲請宣告假執行，就其勝訴部份，核無不合，爰酌定相當之
    擔保金額准許之；至其敗訴部分，其假執行之聲請即失所附麗，應併予駁回。
丁、據上論結，本件原告之訴為一部有理由，一部無理由，依民事訴訟法第三百八十
    五條第一項前段、第七十九條、第八十五條第二項、第三百九十條第二項，判決
    如主文。
中　　　華　　　民　　　國　　九十三　　年　　　七　　　月　　　三十　　日
                                　民事第一庭法　    官  陳盈如
右正本係照原本作成
如對本判決上訴，須於判決送達後廿日內向本院提出上訴狀
中　　　華　　　民　　　國　　九十三　　年　　　七　　　月　　　三十　　日
                                            法院書記官  高秋芬
